【裁判字號】    98,上易,890
【裁判日期】    980615
【裁判案由】    竊盜
【裁判全文】
臺灣高等法院刑事判決                 98年度上易字第890號
上  訴  人
即  被  告  乙○○
                   （現另案於臺灣桃園女子監獄執行中）
上列上訴人因竊盜案件，不服臺灣臺北地方法院97年度易字第20
00號，中華民國98年2月23日第一審判決（起訴案號：臺灣臺北
地方法院檢察署97年度偵字第10004號），提起上訴，本院判決
如下：
    主  文
上訴駁回。
    理  由
一、按不服地方法院之第一審判決而上訴者，應向管轄第二審之
    高等法院為之。上訴書狀應敘述具體理由。上訴書狀未敘述
    上訴理由者，應於上訴期間屆滿後20日內補提理由書於原審
    法院，逾期未補提者，原審法院應定期間先命補正。第二審
    法院認為上訴書狀未敘述理由或上訴有第362條前段之情形
    者，應以判決駁回之。但其情形可以補正而未經原審法院命
    其補正者，審判長應定期間先命補正。刑事訴訟法第361條
    、第367條，分別定有明文。所謂不服第一審判決之具體理
    由，必係依據卷內既有訴訟資料或提出新事證，指摘或表明
    第一審判決有何採證認事、用法或量刑等足以影響判決本旨
    之不當或違法，而構成應予撤銷之具體事由，始克當之，例
    如：依憑證據法則具體指出所採證據何以不具證據能力，或
    依憑卷證資料，明確指出所為證據證明力之判斷如何違背經
    驗、論理法則；倘僅泛言原判決認定事實錯誤、違背法令、
    量刑失之過重或輕縱，而未依上揭意旨指出具體事由，或形
    式上雖已指出具體事由，然該事由縱使屬實，亦不足以認為
    原判決有何不當或違法者，如對於不具有調查必要性之證據
    ，法院未依聲請調查亦未說明理由，或援用證據不當，但除
    去該證據仍應為同一事實之認定，皆難謂係具體理由，俾與
    第二審上訴制度旨在請求第二審法院撤銷、變更第一審不當
    或違法之判決，以實現個案救濟之立法目的相契合，並節制
    濫行上訴，此有最高法院97年度臺上字第892號判決足資參
    照。是以上訴人之上訴書狀或補提之上訴理由書，雖有敘述
    上訴理由，惟並未具體敘述第一審判決有上述違法、不當情
    形，即與未敘述具體理由無異，其所為上訴，即不符合上訴
    之法定要件。
二、本件上訴人即被告乙○○之上訴意旨略稱：
（一）被告並無竊取甲○○所有之NOKIA牌、型號6233手機。甲○○雖證述案發現場有錄影，惟其復稱該錄影畫面因時間
      太久無法存檔。被告之前即曾至本件案發地之「言姿有理
      服飾店」2至3次，都是看看就出來，則豈非該服飾店丟掉
      的東西都要算被告所偷。
（二）又甲○○於原審審理時，就案發當天的經過，有許多是經
      由被告提醒。另甲○○聲請傳喚之2位證人，均只能證實
      被告當天有前往該服飾店，其中，證人證述確實有1台錄
      影機只能拍到櫃附近，並無法證明被告有竊取甲○○之
      上開手機。爰請求重新調查，另為適法之判決云云。
三、據被告之上訴理由觀之，被告係對於原審認定其竊取被害人
    甲○○所有之NOKIA牌、型號6233手機，援引刑法第320條第
    1項規定論以竊盜罪，判處有期徒刑7月之判決有所不服而提
    起上訴。至於原審判決關於被告於民國97年2月14日15時許
    ，在臺北市大安區○○○路○段201號1樓之8之「粉紅女孩精
    品服飾店」，竊盜被害人吳芃諭所使用之NOKIA廠牌、型號
    N73之行動電話1支（序號000000000000000號，未插入SIM卡
    ）部分，被告並未提起上訴，此亦經被告於98年6月15日訊
    問期日陳明在案，有當日被告訊問筆錄可稽，合先敘明之。
四、原審對於被告於97年2月12日晚上6時許，在臺北市○○區○○街2巷2號由證人丁○○、戊○○夫妻所經營之「言姿有理
    精品服飾店」，藉故要求試穿店員甲○○所穿同型外套，使
    戊○○、甲○○步出店外在門口下貨之車輛找衣服而疏於注
    意，徒手竊取甲○○所有放置在店內櫃臺附近之外套口袋內
    之NOKIA廠牌、型號6233之白色行動電話1支（序號00000000
    0000000號，搭配門號0000000000之SIM卡1張）得手，旋向
    返回店內之甲○○託稱有事改日再來而離去現場之犯罪事實
    認定，係以下列證據為憑：
（一）甲○○於警詢、偵查中及原審，對其手機遭竊之情形，已
      指證甚詳，並與丁○○、戊○○於原審之證詞相符（見原
      審卷第107頁以下、第125頁以下、偵查卷第17頁、第88頁
      ）。又甲○○及戊○○均一致證稱當時其等走出店外幫被
      告在下貨的車上找衣服，丁○○始終在店外下貨，被告係
      單獨留在店內，被告亦不否認於當時確有進入店內請甲○○找衣服，但之後告稱有事而逕自離去之事實，而丙○○
      於原審證稱其當時騎機車在店外等候，未特別注意被告進
      入店內之情形，2、3分鐘後被告就走出來，其載被告返回
      士林臨溪路之住處等情（見原審卷第81頁以下），據此可
      認定被告確於案發之時身處甲○○店內。
（二）另比對通聯調閱查詢單所載甲○○上開門號（手機）之雙
      向通聯紀錄（見偵查卷第31頁、第32頁），案發當日14時
      50分許有發話紀錄，迄至該日18時51分許方有（02）0000
      0000之室內電話（按此即為甲○○之服飾店電話）撥打至
      該門號，通話時間約為22秒，此時對方之基地台位於臺北
      市○○區○○路4段，此後則僅有收受簡訊而無其他收發
      話，顯見當甲○○使用店內電話查詢其手機所在時，持有
      其行動電話者正在士林區○○路○段之位置，而被告於審
      理中供稱當天返回丙○○住處之車行方向，係從忠孝東路
      轉承德路再轉士林方向（見原審卷第141頁反面）。審酌
      上述各證據，甲○○事後因被告另案竊盜遭查獲後而被動
      前往警局所指認之被告，即為甲○○手機遭竊之當日傍晚
      前往店內短暫停留之人，被告自店內離去後之行蹤，又適
      與甲○○發現手機不見後，以服飾店電話撥通其手機門號
      之收話他方所處位置具有明確之地緣關連，參以甲○○與
      被告間僅有被告曾前往店內兩次左右之交集，並無任何恩
      怨或有何不愉快之處，此均經其等供述甚詳，如非甲○○
      所稱檢查店內監視器系統確有看到被告伸手進去外套口袋
      內之動作（丁○○夫妻亦證實店內確有此一照得到櫃臺附
      近之監視系統，僅因存量不足而遭覆蓋致無法調取畫面）
      ，甲○○並無動機誣陷被告，另戊○○甚至只在案發當日
      見過被告，現該店又已結束營業而停止與甲○○之主僱關
      係，其作證時亦稱自己不清楚甲○○手機遭竊之原因，並
      未刻意附和甲○○，戊○○當無甘冒偽證成罪受追訴處罰
      之風險，而捏造被告曾單獨留在店內之不利事實。至於丙○○證稱其並未看到被告拿過類似甲○○手機廠牌型號之
      手機，惟丙○○自承案發當日並未注意被告走入店內之情
      形，而手機又係輕巧、易於處置轉賣之物，被告取得甲○○手機後，因對方將之停話，隨即予以丟棄或轉手他賣而
      未留為己用，均有可能，尚不足以證人丙○○之證言為被
      告有利之認定。
（三）據上所析，堪認甲○○之證述方係實情，被告確係意圖為
      自己不法之所有，乘戊○○、甲○○人在店外找衣服而未
      留意之際，徒手竊取甲○○留在店內櫃臺附近之外套內手
      機（含SIM卡）無疑，被告辯稱沒有偷手機、甲○○沒有
      離開店內云云，並非實在。
五、經核原審對於被告行竊犯罪事實之認定，已詳予說明所憑證
    據及得心證之理由，並未違背經驗與論理法則，被告提起上
    訴，再度爭執原審所為之事實認定。惟查：
（一）本件案發現場之監視器錄影畫面檔案雖已不存，然甲○○
      就其所見之錄影畫面攝得被告行竊過程之情形，業於原審
      具結後而為證述，對於其所述內容之真實性，除被告得以
      行使對質詰問權予以核實外，亦有偽證罪之追訴處罰機制
      加以擔保，在查無其他顯認甲○○此部分證述為不實之反
      證之情況下，當不能因被告片面否認犯罪，即否定呂家嘉
      證詞之證明力，原審將其證言併同其他事證作為認定被告
      事實之依據，並無不合。
（二）被告所謂其於原審主動提醒甲○○案發當日之經過部分，
      經核卷內筆錄，實係被告對於甲○○之證言，陳述其個人
      意見，被告稱：「店內真有其他人，甲○○說的老闆、老
      闆娘就是我之前說搬貨的人。我進去以後，有2個人，一
      個男的，一個女的，我當時不知道那2人是老闆、老闆娘
      ，我看他們2個在店內、店外搬貨，當時甲○○在店內忙
      ，我看到櫃臺上有一件外套，就是甲○○所述長版墨綠色
      的外套，我比著這一件外套問甲○○店內還有無這樣的外
      套，甲○○說有但要到車子上找找看，甲○○人沒有離開
      櫃台，直接叫那個女的在外面幫她找，找到之後，那女的
      有把同型外套拿進來，甲○○發現同型的外套上沒有羽毛
      ，甲○○就把她外套上的羽毛拆下來，並問我是否會介意
      ，我說不會，甲○○就開始拆卸組裝，但她發現顏色不一
      樣，我就說沒有關係，我也沒有多說什麼就走到外面找我
      男朋友。」針對被告表述之意見，甲○○當庭反駁稱：「
      被告所述我沒有離開櫃台是不對的，我確實有在櫃台一下
      ，但是因為要找衣服，我就離開櫃台走出店外，被告所述
      同型外套是老闆娘拿進來的沒錯，我剛剛漏講了，被告記
      憶力很好，老闆娘走入店內後有無跟被告講到話我忘記了
      。被告所述拆卸羽毛的事情也正確，我剛剛又漏講了。被
      告說我的外套本來就放在櫃台是不正確的，我的外套應該
      是我進入店後放在沙發上，不是放在櫃台上，但我的手機
      確實是放在外套口袋。」等語（見原審卷第109頁至第110
      頁），而呂家嘉所有放置於臺北市○○區○○街2巷2號「
      言姿有理精品服飾店」店內櫃臺附近之外套口袋內之NOKI
      A行動電話及SIM卡，確係於97年2月12日18時許，在該店
      內遭竊，可見前所述，自無從以被告否認犯罪之意見表述
      ，即認甲○○之證詞，有矛盾不合常理而不得採信之情形
      。
（三）另被告再度爭執丁○○、戊○○於原審之證述，只能證實
      被告當天有前往該服飾店、確實有1 台錄影機能拍到櫃
      附近等事項，並無法證明被告有竊取甲○○之手機部分。
      查丁○○、戊○○於原審之證述，雖未能直接證明被告有
      本件竊盜之犯行，然揆諸最高法院27年滬上字第64號判例
      意旨，認定犯罪事實所憑之證據，並不以直接證據為限，
      即綜合各種間接證據，本於推理作用，為其認定犯罪事實
      之基礎，仍非法所不許。原審以丁○○、戊○○之證言，
      作為甲○○供述真實可信之佐證基礎，並納入認定事實之
      心證形成依據，並無違誤。
（四）至於被告陳述其去過本件案發地之店內2、3次，豈非該店
      東西丟掉都要算被告所竊等語部分，此乃被告個人說詞，
      原審從未有此推論，無從作為指摘原審事實認定有誤之具
      體理由。
六、綜上所述，本件被告著手實施竊取甲○○所有之NOKIA廠牌
    、型號6233之白色行動電話1支之犯行，堪信為真實。原審
    以被告係犯刑法第320條第1項之竊盜罪，被告前曾受有期徒
    刑以上之刑之宣告，復於刑之執行完畢後5年內再犯本件有
    期徒刑之罪，成立累犯，並審酌被告犯罪情節雖非嚴重，但
    前已有多次類如本案「順手牽羊」之犯行遭判刑確定，仍不
    知悔改，貪圖不勞而獲，迄今亦未將竊得之物歸還予被害人
    ，犯後又矢口否認、匿飾卸責，暨被告其餘素行、生活狀況
    、犯罪手段、竊得財物價值多寡等一切情狀，判處被告有期
    徒刑7月。核原判決認事用法尚無不當，關於刑度之裁量亦
    已參酌刑法第57條各款事由，堪屬妥適允當。被告雖執前詞
    提起上訴，然核其所述各項，均僅依自我說詞而就原審認定
    事實所採之證據重複爭執其證明力，並未具體指摘原判決關
    於認定事實及適用法律與刑罰之量定，有何違法或不當之處
    ，自形式上觀察，無從動搖原審判決之基礎，依首揭說明，
    本件上訴不合上訴之法定要件，應予駁回，並不經言詞辯論
    為之。
據上論斷，應依刑事訴訟法第367條前段、第372條，判決如主文
。
中    華    民    國    98    年     6   月    15     日
                  刑事第十三庭  審判長法  官   曾德水
                                      法  官   林婷立
                                      法  官   陳恆寬
以上正本證明與原本無異。
不得上訴。
                                      書記官   黃家麟
中    華    民    國    98    年    6     月    16    日
附錄本判決論罪科刑依據之法條：
中華民國刑法第320條第1項
意圖為自己或第三人不法之所有，而竊取他人之動產者，為竊盜
罪，處5年以下有期徒刑、拘役或5百元以下罰金。


司法院資訊處製作；財團法人民間司法改革基金會備份。
